【裁判字號】    95,訴,3143
【裁判日期】    951122
【裁判案由】    毒品危害防制條例
【裁判全文】
臺灣板橋地方法院刑事判決              95年度訴字第3143號
公  訴  人  臺灣板橋地方法院檢察署檢察官
被      告  乙○○
                    （另案於臺灣臺北看守所羈押中）
右列被告因違反毒品危害防制條例案件，經檢察官提起公訴 (95
年度偵字第21693 號)， 本院於準備程序進行中，被告就被訴之
事實為有罪之陳述，經告知被告簡式審判程序之旨，並聽取當事
人之意見後，裁定進行簡式審判程序，判決如左：
    主  文
乙○○明知為禁藥而轉讓，累犯，處有期徒刑柒月。
    事  實
一、乙○○前於民國94年間因竊盜罪，經臺灣臺北地方法院判處
    有期徒刑5 月，甫於95年2 月8 日易科罰金執行完畢。猶不
    知悔改，明知安非他命係行政院衛生署公布之禁藥，不得轉
    讓，竟基於無償轉讓安非他命之犯意，於95年9 月12日8 時
    許，在臺北縣中和市○○路○ 段537 號3 樓友人蔡義一住處
    ，提供其所有之禁藥安非他命一小包（量微真實重量不詳）
    ，無償轉讓供予丘天祥（丘天祥所涉施用毒品犯行部分另案
    偵辦）。嗣於同日8 時50分許，在上址為警查獲。
二、案經臺北縣政府警察局永和分局移送臺灣板橋地方法院檢察
    署檢察官偵查起訴。
    理  由
壹、程序部分：按除被告所犯為死刑、無期徒刑、最輕本刑為三
    年以上有期徒刑之罪或高等法院管轄第一審案件者外，於第
    一次審判期日前之準備程序進行中，被告先就被訴事實為有
    罪之陳述時，審判長得告知被告簡式審判程序之旨，並聽取
    當事人、代理人、辯護人及輔佐人之意見後，裁定進行簡式
    審判程序，刑事訴訟法第273條之1第1項定有明文。經核本
    件被告乙○○所犯係死刑、無期徒刑、最輕本刑為三年以上
    有期徒刑以外之罪，其於準備程序中就被訴事實為有罪之陳
    述，經法官告知簡式審判程序之旨，並聽取公訴人、被告之
    意見後，本院爰依首揭規定，合議裁定由受命法官獨任進行
    簡式審判程序，合先敘明。
貳、實體方面：
一、前開犯罪事實，業據被告乙○○於偵查及本院審理中坦承不
    諱，核與證人丘天祥證述之情節相符，則被告前開自白應堪
    採信，從而罪證明確，被告犯行堪以認定。
二、查安非他命迭經行政院衛生署於69年12月8 日衛署藥字第30
    1 124 號、79年10月9 日衛署藥字第904142號公告列入藥物
    藥商管理法第16條第1 款（即現行藥事法第22條第1 項第1
    款）之禁藥管理，迄今尚屬禁藥，同時亦屬毒品危害防制條
    例第2 條第2 項規定之第二級毒品。按藥事法第83條第1項
    法定刑為7 年以下有期徒刑，得併科新台幣500 萬元以下罰
    金，較毒品危害防制條例第8 條第2 項之法定刑為重。藥事
    法第83條第1 項係於93年4 月21日修正公布，同年月23日施
    行，94年2 月5 日及（95年5 月30日修正公布之藥事法該條
    項並未修正），為毒品危害防制條例之後法。毒品之範圍尚
    包括影響精神物質與其製品。而藥事之管理，亦非僅止於藥
    品之管理。又毒品未必係經公告之禁藥，禁藥亦未必為毒品
    。毒品危害防制條例與藥事法二者，並無必然之特別法與普
    通法關係。故除有轉讓之第二級毒品達毒品危害防制條例第
    8 條第6 項之一定數量，經依法加重後之法定刑較藥事法第
    83條第1 項之法定刑為重之情形外，因藥事法第83條第1項
    為後法，且為重法，應優先適用藥事法處罰（臺灣高等法院
    暨所屬法院94年法律座談會刑事類提案第8 號結論意旨參照
    ），而本案卷內查無證據足資證明被告實際轉讓安非他命與
    證人丘天祥之總計數量為何，訊據被告則供稱：伊係將自己
    所有之安非他命中挖一點出來給丘天祥等語，是既無法證明
    被告所轉讓之數量有超過毒品危害防制條例第8 條第6 項加
    重其刑之數量，依罪疑唯輕法則，自不得依毒品危害防制條
    例第8 條第6 項規定加重其刑，是核被告轉讓安非他命部分
    所為，係犯藥事法第83條第1 項之轉讓禁藥罪。又檢察官原
    起訴認係犯毒品危害防制條例第8 條第2 項之轉讓第二級毒
    品，尚有未洽，惟經蒞庭檢察官當庭變更起訴法條，則本院
    爰依法處斷。又其持有安非他命之低度行為應為轉讓之高度
    行為所吸收，不另論罪。又被告有如事實欄所示之前科，此
    有臺灣高等法院被告全國前案紀錄表附卷供參，是被告受有
    期徒刑執行完畢，五年內再犯本件有期徒刑以上之本罪，為
    累犯，應依刑法第四十七條之規定加重其刑。爰審酌被告之
    素行，提供毒品予他人，對於國民健康及社會均產生危害，
    及其犯後坦承犯行，態度良好等一切情狀，量處如主文所示
    之刑。至公訴意旨另以被告為查獲時，另扣得安非他命二小
    包，併請求宣告沒收銷燬之云云，惟查上開二小包安非他命
    係被告所有，供施用所用之物品，業據被告供承在卷，是上
    開安非他命雖係違禁物，惟尚屬被告所涉施用第二級毒品犯
    行之另案相關證物，與本案轉讓禁藥部分亦無直接關連，自
    不宜於本案逕予聲請宣告沒收銷燬，是本件爰不另為沒收銷
    燬之諭知，附此敘明。
據上論斷，應依刑事訴訟法第273 條之1 第1 項、第299 條第1
項前段，藥事法第83條第1 項，刑法第11條前段、第47條，判決
如主文。
本案經檢察官甲○○到庭執行職務。
中    華    民    國    95    年    11    月    22    日
                  刑事第十二庭  法  官   徐蘭萍
以上正本證明與原本無異
如不服本判決應於送達後10日內向本院提出上訴狀
                                書記官  莊川億
中    華    民    國    95    年    11    月    22    日
附錄本案論罪科刑法條全文：
藥事法第83條
明知為偽藥或禁藥，而販賣、供應、調劑、運送、寄藏、牙保、
轉讓或意圖販賣而陳列者，處7年以下有期徒刑，得併科新臺幣5
百萬元以下罰金。
犯前項之罪，因而致人於死者，處7年以上有期徒刑，致重傷者
，處3年以上12年以下有期徒刑。
因過失犯第1項之罪者，處2年以下有期徒刑、拘役或科新臺幣30
萬元以下罰金。
第 1 項之未遂犯罰之。


司法院資訊處製作；財團法人民間司法改革基金會備份。
